【裁判字號】    95,上訴,2221
【裁判日期】    951102
【裁判案由】    毒品危害防制條例
【裁判全文】
臺灣高等法院臺中分院刑事判決        95年度上訴字第2221號
上  訴  人
即  被  告  乙○○
上列上訴人因毒品危害防制條例案件，不服臺灣臺中地方法院95
年度訴字第1685號中華民國95年8月22日第一審判決（ 起訴案號
：臺灣臺中地方法院檢察署95年度毒偵字第1331號），提起上訴
，本院判決如下：
    主  文
原判決關於施用第一級毒品部分撤銷。
乙○○持有第一級毒品，累犯，處有期徒刑玖月；扣案之第一級
毒品海洛因壹包（淨重零點參柒公克，空包裝重零點貳伍公克）
沒收銷燬之。
    事  實
一、乙○○（起訴書、原審判決書均誤載為陶皓然）曾於民國九
    十四年間因施用毒品案件，經原審法院判處有期徒刑四月確
    定，於九十四年十二月二十八日易科罰金執行完畢。詎乙○
    ○仍不知悔改，復於九十五年二月二十二日十四時許，在臺
    中市○區○○路與進化路口前，向綽號「小璇」之女子以新
    台幣二千元購得海洛因一包（淨重○．三七公克，空包裝重
    ○．二五公克）後予以持有。至同日十四時十分許，為警在
    臺中市○區○○街二十四巷口處查獲，並扣得上開第一級毒
    品海洛因一包（乙○○施用第二級毒品部分，經原審判處有
    期徒刑六月，上訴本院後經撤回而確定）。
二、案經臺中市警察局第二分局報告臺灣臺中地方法院檢察署檢
    察官偵查起訴。
    理  由
一、訊據上訴人即被告乙○○對於上開時、地持有第一級毒品海
    洛因之犯行坦認不諱；而經警查扣之白粉一包，經送鑑定結
    果，確含有第一級第六項毒品海洛因成分，淨重○．三七公
    克（空包裝重○．二五公克），有法務部調查局九十五年四
    月七日調科壹字第一二○○一七七○二號鑑定通知書一件附
    卷可考（見偵查卷第20頁），並有該包海洛因扣押可佐。罪
    證明確，被告犯行堪以認定，自應依法論科。
二、查我國刑法業經總統於94年2月2日以總統華總一義字第0940
    0014901號令修正公布，並自95年7月1日施行。 被告行為後
    ，其應適用之相關法律已有變更，茲就與本案適用有關之條
    文，比較說明如下：(一)法定刑中罰金刑部分：刑法第三十三
    條第五款業經修正公布，修正後刑法第三十三條第五款規定
    「罰金：新臺幣一千元以上，以百元計算之」，與修正前刑
    法第三十三條第五款規定「罰金：（銀元）一元以上」不同
    。比較新舊法結果，以舊法即行為時法較有利於被告，故依
    刑法第二條第一項前段規定，本案被告所犯之罪，其法定刑
    併科罰金部分，自應適用行為時之法律規定決定其罰金部分
    之法定刑。(二)累犯部分：刑法第四十七條累犯規定亦經修正
    ，然被告所犯上開之罪，不論依照修正前刑法第四十七條或
    修正後刑法第四十七條第一項規定，均成立累犯，應逕適用
    被告行為時之修正前刑法第四十七條累犯之規定。
三、核被告所為，係犯毒品危害防制條例第十一條第一項持有第
    一級毒品罪。公訴人認被告係於九十五年二月十五日某時，
    在台中市○區○○街二十號十四樓，施用第一級毒品海洛因
    至少一次，認被告所為係犯毒品危害防制條例十條第一項之
    施用第一級毒品罪嫌，而被告持有毒品之低度行為應為其施
    用之高度行為所吸收，不另論罪；惟本院經審理結果，認被
    告所為僅成立毒品危害防制條例第十一條第一項之持有第一
    級毒品罪，是起訴法條即有未洽，應予變更。被告曾於九十
    四年間因施用毒品案件，經原審法院判處有期徒刑四月確定
    ，於九十四年十二月二十八日易科罰金執行完畢之事實，有
    台灣高等法院被告前案紀錄表一份在卷可稽，其於有期徒刑
    之執行完畢後，五年以內再犯本件有期徒刑以上之罪，為累
    犯，應依修正前刑法第四十七條規定加重其刑。原審認被告
    施用第一級毒品部分，犯罪事證明確，予以論罪科刑，固非
    無見，然如後所述不能證明被告有施用海洛因之行為，被告
    所為僅成立持有第一級毒品罪，原判決認被告所為係犯施用
    第一級毒品罪，應有未合。被告上訴意旨否認有施用海洛因
    之行為，指摘原判決不當，為有理由，自應由本院將原判決
    關於施用第一級毒品部分撤銷改判。爰審酌被告犯罪動機、
    目的、手段、持有海洛因之數量、犯後坦認犯行等一切情狀
    ，量處如主文第二項所示之刑。扣案之第一級毒品海洛因一
    包（淨重○．三七公克，空包裝重○．二五公克），屬毒品
    危害防制條例第二條第二項第一款所規定之毒品，應依毒品
    危害防制條例第十八條第一項前段規定，宣告沒收銷燬之（
    而盛裝上開海洛因之包裝袋因與海洛因難以析離，一併視為
    查獲之毒品沒收銷燬之）。
四、公訴意旨另認：被告基於施用第一級毒品之犯意，於九十五
    年二月十五日某時，在台中市○區○○街二十號十四樓，施
    用第一級毒品海洛因至少一次，因認被告所為係犯毒品危害
    防制條例十條第一項之施用第一級毒品罪嫌。按犯罪事實應
    依證據認定之，無證據不得認定犯罪事實，又不能證明被告
    犯罪者，應諭知無罪之判決，刑事訴訟法第一百五十四條第
    二項及第三百零一條第一項分別定有明文。次按被告之自白
    需與事實相符，方得為證據；且被告之自白不得作為有罪判
    決之唯一證據，仍應調查其他必要之證據，以查其是否與事
    實相符，刑事訴訟法第一百五十六條第一、二項亦規定甚明
    。經查，被告於原審及本院審理時均否認有施用海洛因之犯
    行，雖被告曾於警詢、 偵查中坦承於95年2月15日，在台中
    市○區○○街20號14樓住家房間內施用海洛因等語。然查，
    被告於九十五年二月二十二日為警查獲後採集之尿液檢體，
    經送詮昕科技股份有限公司檢驗結果，檢驗項目「鴉片海洛
    因代謝物」檢驗結果呈陰性反應，有該公司所出具之九十五
    年三月十六日第00000000號濫用藥物尿液檢驗報告
    、台中市警察局第二分局委託鑑驗代號與真實姓名對照表各
    一紙在卷可稽；後經原審再送中山醫學大學附設醫院複驗結
    果，可待因、嗎啡均呈陰性反應，亦有中山醫學大學附設醫
    院檢驗科藥物檢測中心九十五年八月四日出具之確認檢驗結
    果報告一件在卷可稽；上開檢驗、複驗結果均不足以據為被
    告有施用海洛因之證據。另扣押之海洛因一包，據被告於警
    詢所供，係其於九十五年二月二十二日十四時許，在臺中市
    ○區○○路與進化路口前，向綽號「小璇」之女子以新台幣
    二千元購得。被告既於九十五年二月「二十二日」十四時許
    ，始購得扣押之海洛因，則該包海洛因自亦不足以溯及作為
    認定被告有於九十五年二月「十五日」某時有施用海洛因之
    證據。此外，除被告之供述外，卷內並無其他施用器具扣案
    可證，亦無在此期間另採尿送驗結果呈嗎啡陽性反應之檢驗
    報告可據，尚難單憑被告於警詢、偵查之上開供述遽認被告
    有於九十五年二月十五日某時施用海洛因之行為。此外，復
    查無其他積極之證據足資認定被告有公訴人所指施用海洛因
    之犯行，不能證明被告有此部份犯行，惟因公訴人認被告所
    涉此部份犯嫌與前開持有第一級毒品罪間，有高度之施用行
    為吸收低度持有行為之關係，爰不另為無罪之諭知，併予敘
    明。
據上論結，應依刑事訴訟法第三百六十九條第一項前段、第三百
六十四條、第二百九十九條第一項前段、第三百條，毒品危害防
制條例第十一條第一項、第十八條第一項前段，刑法第十一條、
第二條第一項前段、（修正前）第四十七條，判決如主文。
本案經檢察官甲○○到庭執行職務。
中    華    民    國    95    年    11   月     2     日
            刑事第四庭  審判長法  官  洪  耀  宗
                              法  官  陳  欣  安
                              法  官  江  德  千
上列正本證明與原本無異。
檢察官得上訴。
被告不得上訴。
如不服本判決應於收受送達後十日內向本院提出上訴書狀，其未
敘述上訴之理由者並得於提起上訴後十日內向本院補提理由書（
均須按他造當事人之人數附繕本）。
                              書記官  吳  麗  琴
中    華    民    國    95    年  11  月    3         日
【附錄論罪科刑法條】
毒品危害防制條例第十一條第一項：
持有第一級毒品者，處三年以下有期徒刑、拘役或新臺幣五萬元
以下罰金。
                                                      F


司法院資訊處製作；財團法人民間司法改革基金會備份。
